【裁判字號】    97,交上易,166
【裁判日期】    970124
【裁判案由】    過失傷害
【裁判全文】
臺灣高等法院臺中分院刑事判決       97年度交上易字第166號
上  訴  人  臺灣臺中地方法院檢察署檢察官
被      告  丁○○
上列上訴人因被告犯過失傷害案件，不服臺灣臺中地方法院96年
度交易字第762 號中華民國96年11月26日第一審判決（起訴案號
：臺灣臺中地方法院檢察署96年度偵字第15580 號），提起上訴
，本院判決如下：
    主  文
原判決撤銷，發回臺灣台中地方法院。
    理  由
一、原審判決如附件。
二、惟按刑事訴訟法第二百三十八條第一項所定之告訴乃論之罪
    ，告訴人於第一審辯論終結前得撤回其告訴，其所稱之告訴
    人係指有告訴權人，且已實行告訴者而言，依刑事訴訟法第
    二百三十六條指定代行告訴人並不包括在內（司法院院解字
    第三六五八號解釋參看），即有告訴權人並未實行告訴者即
    無從撤回其告訴。經查本件之被害人丙○○於發生車禍後，
    受傷情況嚴重，無認知能力，無法提出告訴，乃由檢察官於
    偵查時指定被害人之兄乙○○為代行告訴人，代被害人提出
    告訴，並非由被害人自己提出告訴， 有檢察官96年6月21日
    訊問筆錄在內可稽，檢察官依據代行告訴人乙○○之告訴，
    對被告提起公訴，於原審審理時，被害人丙○○因心神喪失
    ，經原審以96年度禁字第158號宣告為禁治產人， 由其父甲
    ○○為監護人，有裁定書一份在卷足稽，依法甲○○雖為其
    法定代理人，而於第一審辯論終結前具狀撤回告訴，惟犯罪
    之被害人得為告訴， 與刑事訴訟法第233條第一項規定被害
    人之法定代理人獨立告訴權，暨民法第76、78條所規定私法
    行為之法定代理，互不相涉（ 最高法院72年台上字第629號
    判決參照），則本件被害人法定代理人甲○○上開撤回告訴
    ，並不能撤回該代行告訴人之告訴，而被害人並未自己提出
    告訴，亦無撤回告訴可言，又被害人為禁治產人，是否本意
    有撤回告訴之意，亦有疑義，原審未予查明，逕以被害人之
    法定代理人甲○○於第一審辯論終結前具狀撤回告訴，可認
    本件偵查中之代行告訴違背被害人之意思，而不生告訴之效
    力，或其告訴業經撤回，而諭知不受理之判決，尚有欠洽（
    最高法院85年台非字第290號判決參照）， 檢察官上訴意旨
    執以指摘原判決不當，為有理由，應由本院將原判決撤銷，
    發回原審法院查明另為適法之處理，並以不經言詞辯論為之
    。
據上論斷，應依刑事訴訟法第三百六十九條第一項、第三百七十
二條判決如主文。
中    華    民    國    97    年    1     月    24    日
            刑事第二庭    審判長法  官  李  璋  鵬
                                法  官  胡  忠  文
                                法  官  蕭  錦  鍾
上列正本證明與原本無異。
不得上訴。
                                書記官  蕭  訓  慧
中    華    民    國    97    年    1     月    24    日


司法院資訊處製作；財團法人民間司法改革基金會備份。
